【裁判字號】    98,勞訴,25
【裁判日期】    980525
【裁判案由】    給付退休金
【裁判全文】
臺灣臺北地方法院民事判決              98年度勞訴字第25號
原      告  甲○○
                        號
訴訟代理人  楊久弘律師
被      告  殷商食品股份有限公司
法定代理人  丙○○
                        號4樓.
訴訟代理人  乙○○
上列當事人間給付退休金事件，經本院於民國98年5月4日言詞辯
論終結，判決如下：
    主  文
被告應給付原告新台幣壹佰貳拾肆萬元，及自民國九十七年六月
十六日起至清償日止，按年息百分之五計算之利息。
訴訟費用由被告負擔。
本判決於原告以新台幣肆拾壹萬肆仟元供擔保後，得假執行；但
被告如以新台幣壹佰貳拾肆萬元為原告預供擔保，得免為假執行
。
    事實及理由
壹、程序方面：
一、按解散之公司除因合併、分割或破產而解散外，應行清算，
    公司法第24條定有明文。又公司之清算，除公司法或章程另
    有規定或股東會另選派清算人外，以董事為清算人，同法第
    322條亦有明定。查被告已於民國97年12月12日經台北市政
    府商業處為解散登記，此有被告提出之公司登記資料查詢結
    果影本可稽（見本院卷第108-2頁），又被告於97年12月9日
    股東臨時會選任丙○○為清算人（見本院卷第131頁），依
    前開規定，被告公司應以清算人丙○○為其法定代理人。次
    按第168條至第172條及前條所定之承受訴訟人，於得為承受
    時，應即為承受之聲明；他造當事人，亦得聲明承受訴訟，
    民事訴訟法第175條定有明文。本件原告起訴時被告法定代
    理人原為陳泳田，嗣被告公司解散，並選任丙○○為清算人
    ，已如前述，故原告以被告之法定代理人變更而於98年1月
    12日聲明承受訴訟，核與前揭規定尚無不合，自應准許。
二、被告經合法通知，未於最後言詞辯論期日到場，核無民事訴
    訟法第386條各款之情形，爰依原告之聲請，由其一造辯論
    判決。
三、次按訴狀送達後，原告不得將原訴變更或追加他訴，但擴張
    或減縮應受判決事項之聲明者，不在此限。民事訴訟法第25
    5條第1項第3款定有明文。本件原告起訴時原請求被告給付
    新台幣（下同）124萬元，及自支付命令送達被告之翌日起
    至清償日止，按年息5％計算之利息，嗣於97年11月12日具
    狀將法定遲延利息起算日擴張為自97年5月16日起算，復於
    98年4月6日言詞辯論期日變更訴之聲明如主文所示，乃單純
    擴張及減縮應受判決事項之聲明，其訴之變更即屬合法，應
    予准許，併此敘明。
貳、實體方面：
一、原告起訴主張：伊自81年1月18日起受僱被告擔任採購人員
    ，至97年5月15日自請退休時止，共計任職16年又127天，伊
    任職於被告期間已逾15年且年滿55歲，依勞動基準法第53條
    第1款規定，自得申請退休。而以伊服務年資16年又4月7日
    ，計有31個基數，且伊於申請退休前6個月平均工資為4萬元
    ，依勞動基準法第55條第1項第1款規定，被告應給付伊退休
    金124萬元，詎遲未給付，爰依勞動基準法第55條第1項規定
    ，提起本件訴訟，並聲明：被告應給付原告124萬元，及自
    97 年6月16日起至清償日止，按年息5％計算之利息，並陳
    明願供擔保請准宣告假執行。
二、被告雖未於最後言詞辯論期日到場，惟據其之前到庭陳述及
    提出書狀內容略以：原告於81年1月8日進入被告公司任職，
    但於81年2月11日至86年8月9日期間另任職訴外人殷商企業
    管理顧問有限公司（下稱殷商企管公司），是原告任職被告
    之時間合計未滿15年，且原告申請退休時未滿60歲，並不合
    於勞動基準法給付退休金之規定，其請求被告給付退休金云
    云，並無理由等語，資為抗辯。並聲明：原告之訴及其假執
    行之聲請均駁回，如受不利判決，願供擔保請准宣告免為假
    執行。
三、本件經兩造協議爭執及不爭執事項如下（見本院卷第99頁背
    面）：
  (一)不爭執事實：
  1.原告自81年1月8日起受僱被告擔任採購人員。
  2.原告於97年5月15日自被告公司離職，離職前6個月平均工資
    為4萬元。
  3.原告自81年1月8日起至81年2月10日，及自86年8月9日起至
    97年5月15日止之期間，均係以被告為投保單位投保勞工保
    險；而於81年2月11日起至86年8月8日期間，則係以訴外人
    殷商企管公司為投保單位。
  (二)爭執事項：
  1.原告任職被告期間是否已滿15年以上，原告依勞動基準法第
    53條第1款規定自請退休，是否有理由？
  2.如認被告應給付原告退休金，應給付之退休金金額為何？
四、得心證之理由：
  (一)按勞工工作15年以上年滿55歲者，或工作25年以上者，得自
    請退休，勞動基準法第53條定有明文。依此條之立法精神，
    乃基於勞工之立場，為防止雇主不願核准已達一定年資、年
    齡之勞工自請退休之弊端，而賦予勞工得自請退休之權利，
    使符合該條規定要件之勞工於行使自請退休之權利時，即發
    生終止勞動契約之效力，是凡合於此條款規定之勞工，即有
    自退休之權利，雇主不得拒絕。
  (二)被告雖抗辯原告於81年2月11日起至86年8月8日期間，係受
    僱訴外人殷商企管公司云云，並提出原告之勞工保險投保資
    料表為證（見本院卷第82頁），惟查，原告是否曾自被告處
    離職，轉而受僱訴外人殷商企管公司，應視原告與被告及訴
    外人殷商企管公司間契約內容及性質認定，依被告提出原告
    之勞工保險投保資料，僅足認定訴外人殷商企管公司曾為原
    告投保勞工保險而已，尚未能認為原告與訴外人殷商企管公
    司於81年2月11日起至86年8月8日期間即有僱傭關係存在。
    次查，於原告勞工保險投保單位由被告轉為訴外人殷商企管
    公司之86年1月至86年12月間，被告仍持續給付薪資給原告
    ，且被告在84年7月間舉辦員工旅遊，亦以慰勞資深績優員
    工為由，邀請原告參加，有原告提出其被告函文、原告薪資
    帳戶明細、86年間各類所得扣繳暨免扣繳憑單及中華郵政股
    份有限公司98年3月3日儲字第0980018578號函存卷可按（見
    本院卷第39至74頁、第21頁、第87頁、第109頁），參以證
    人丁○○到庭結證稱，她其於84年3月至85年2月間任職被告
    公司，當時她在會計部處理應付帳款，原告則受僱被告任職
    採購部，因原告採購的相關帳單會轉到會計部處理，所以她
    可以認定原告所採購業務均屬被告之業務；之後她在86年2
    月間轉至龍邦食品公司任職，因業務往來會詢問原告物價，
    她打電話回被告公司還是找得到原告，原告當時仍係被告之
    採購人員等語（見本院卷第126頁背面及127頁），此外，被
    告又未能提出其他證據證明原告確有自被告公司離職，轉而
    受僱訴外人殷商企管公司，繼於86年8月8日再自殷商企管公
    司離職，重新受僱被告公司等情，堪認原告於81年2月11 日
    起至86年8月8日期間應仍持續受僱被告。故被告抗辯原告於
    上開期間係受僱他人云云，並無足取。則以本件原告為38
    年8月10日出生，有被告提出原告之投保資料表存卷可按（
    見本院卷第82頁），至97年5月15日自請退休時，已滿55歲
    ，且自原告受僱被告之81年1月8日起，算至原告自請退休之
    日，其工作年資已達16年4月又7日，故原告依勞動基準法第
    53 條第1款規定自請退休，即屬有據。
  (三)再按勞工退休金之給與標準：按其工作年資，每滿1年給與2
    個基數。但超過15年之工作年資，每滿1年給與1個基數，最
    高總數以45個基數為限。未滿半年者以半年計；滿半年者以
    1年計；退休金基數之標準，係指核准退休時1個月平均工資
    ，勞動基準法第55條第1項第1款、第2項分別定有明文。查
    本件原告自81年1月8日起任職於被告公司，至97年5月15日
    自請退休時止，服務年資為16年4月又7日，計有31.5個基數
    （15×2基數＋1×1基數＋0.5基數），又其退休前6個月平
    均工資為40,000元，為兩造所不爭執，則原告可得領取之退
    休金為1,260,000元（40,000元31.5個基數=1,260,000元
    ），惟原告僅請求其中1,240,000元，本院當受原告聲明之
    拘束。
五、綜上所述，原告任職於被告公司已逾15年且年滿55歲，依勞
    動基準法第53條第1款規定，即得自請退休，進而請求被告
    給付退休金。末按，雇主應給付之勞工退休金應自勞工退休
    之日起30日內給付之，勞動基準法施行細則第29條定有明文
    。本件兩造不爭執原告係於97年5月15日自請退休，則被告
    應於97年6月15日前給付原告退休金，詎迄未給付，從而，
    原告依勞動基準法第55條第1項規定，請求被告給付原告124
    萬元，及自97年6月16日起至清償日止，按年息5％計算之利
    息，為有理由，應於准許。
六、本件兩造均陳明願供擔保，請准宣告假執行及免為假執行，
    經核並無不合，爰各酌定相當之擔保金額准許之。
七、本件事證已臻明確，兩造其餘之攻擊防禦方法及舉證，經本
    院審酌後，認均不足以影響本判決之結果，毋庸一一論列，
    併此敘明。
八、據上論結，本件原告之訴為有理由，依民事訴訟法第385條
    第1項前段、第78條、第390條第2項、第392條，判決如主文
    。
中    華    民    國    98    年    5     月    25    日
                     勞工法庭   法  官  管靜怡
以上正本係照原本作成
如對本判決上訴，須於判決送達後20日內向本院提出上訴狀
中    華    民    國    98    年    5    月     25    日
                                書記官  張婕妤


司法院資訊處製作；財團法人民間司法改革基金會備份。
